【裁判字號】    97,訴,2286
【裁判日期】    971028
【裁判案由】    損害賠償
【裁判全文】
臺灣臺中地方法院民事判決              97年度訴字第2286號
原      告  甲○○
被      告  乙○○
                      巷22號.
上列原告因被告偽造文書等刑事案件，提起附帶民事訴訟（97年
度附民字第414號），經刑事庭移送民事庭審理，於民國97年10
月14日言詞辯論終結，本院判決如下：
    主      文
被告乙○○應給付原告新臺幣佰貳拾萬元，及自民國九十七年
七月十七日起至清償日止，按週年利率百分之五計算之利息。
訴訟費用由被告負擔。
本判決原告勝訴部分於原告以新臺幣壹佰零陸萬元供擔保後，得
假執行。
    事實及理由
一、程序事項之說明：
    訴狀送達後，原告不得將原訴變更或追加他訴，但擴張或減
    縮應受判決事項之聲明者，不在此限，民事訴訟法第255條
    第1項第3款定有明文。本件原告於起訴時，其中賠償金額部
    分聲明請求被告應給付新臺幣（下同）3,400,000元，嗣於
    訴狀送達後，變更此部分之聲明為請求被告應連帶給付320,
    000元，核其性質係為減縮應受判決事項之聲明，依前開規
    定，自屬適法。
二、兩造之主張：
  (一)原告起訴主張：
    丙○○（另裁定駁回）、被告乙○○與其子闕志翔及不詳姓
    名之人等詐欺集團之成員，共同基於為自己不法所有之詐欺
    取財意圖、行使偽造公文書之犯意聯絡，組成詐欺集團，而
    由集團成員於民國97年4月17日起，撥打電話給原告，向原
    告佯稱原告之個人資料遭人盜用，並辦理行動電話門號使用
    ，通話費高達3萬餘元未繳，且法院傳票已郵寄多張均未收
    到，已遭法院傳喚，再由另1名姓名年籍不詳之成年男子向
    原告佯稱伊係周法官，可幫忙備案，但原告需告知所有金融
    機構之帳號及存款金額云云，致原告不疑有它，乃將自己所
    開設之郵局帳戶及大甲鎮農會帳戶之帳號告知對方，該詐騙
    集團成員進而要求原告前往郵局及農會提款，並將所提領之
    款項攜回家中等待渠等指派之人員前往原告家中取款，以便
    帶回法院監管，原告因而陷於錯誤，陸續於97年4月17日上
    午10時40分許至大甲鎮庄美郵局提領460,000元，於同日上
    午11時50分許至大甲鎮農會提領210,000元，於同日下午3時
    許至大甲鎮庄美郵局提領550,000元，於同日下午4時許至大
    甲鎮農會提領300,000元，及於翌日（即4月18日）中午12時
    許至大甲鎮農會提領1,680,000元，並均在提領返家後，即
    接獲該詐欺集團成員之來電，且每次均由同1名姓名年籍不
    詳亦為該詐欺集團成員之成年男子持偽造之「台中地方法院
    地檢署監管科」公文書交付原告收執而行使之，分別用以表
    示台中地方法院地檢署已收受原告所交付監管之現金，致原
    告陷於錯誤，而將所提領之款項合計3,200,000元，均交付
    該人收受。爰依侵權行為之法律關係請求被告賠償3,200,00
    0元等語。並聲明：
    1.被告應給付原告3,200,000元，及自起訴狀繕本送達翌日
      即97年7月17日起至清償日止，按週年利率5%計算之利息
      。
    2.願供擔保為假執行之宣告。
  (二)被告乙○○則以：伊從頭至尾均不知道來龍去脈，不知道錢
    是如何來的，其亦未拿到錢，且其未傳簡訊，是對方傳簡訊
    給丙○○等語，資為抗辯。並聲明：原告之訴及假執行之聲
    請均駁回。
三、得心證之理由：
  (一)原告主張其遭被告乙○○及其子闕志翔及不詳姓名之人等詐
    欺集團，共同以撥打電話給原告，向原告佯稱原告之個人資
    料遭人盜用，並辦理行動電話門號使用，通話費高達3萬餘
    元未繳，且法院傳票已郵寄多張均未收到，已遭法院傳喚，
    並向原告佯稱伊係周法官，可幫忙備案，惟需告知融機構之
    帳號及存款金額，及需提領款項交付保管，致原告不疑有它
    ，而於97年4月17日、同年月28日共提領3,200,000元，並在
    提領返家後，即接獲該詐欺集團成員之來電，且每次均由同
    1名詐欺集團成員持偽造之「台中地方法院地檢署監管科」
    公文書交付原告，致原告陷於錯誤，而將所提領之款項交付
    該人收受等事實，業據原告提出由詐欺集團成員交付之偽造
    之「台中地方法院地檢署監管科」公文書為證（見97年度偵
    字第10023號偵查卷之警卷），核與原告主張之事實大致相
    符。另被告乙○○雖辯稱其不知來龍去脈，亦不知錢如何來
    的，且未拿到錢，未參與詐騙原告等語，惟其所為上揭詐騙
    原告之事實，經檢察官起訴後，已經本院97年度訴字第2419
    號刑事判決判處有期徒刑1年8月、1年2月，應執行有期徒刑
    2年6月，有刑事判決在卷可稽，該刑事判決亦認被告乙○○
    確有共同向原告詐欺取得3,200,000元之事實，應認被告乙
    ○○辯稱其未詐騙原告等語，尚不足採信。此外，復有本院
    97年度訴字第2419號刑事案卷（含臺灣臺中地方法院檢察署
    97年度偵字第10023號）在卷可查，經調查證據之結果，堪
    信原告此部分之主張為真實。
  (二)按因故意或過失，不法侵害他人之權利者，負損害賠償責任
    。違反保護他人之法律，致生損害於他人者，負賠償責任。
    數人共同不法侵害他人之權利者，連帶負損害賠償責任；不
    能知其中孰為加害人者，亦同。民法第184第1項前段、第2
    項、第185條第1項分別定有明文。本件原告因被告乙○○與
    訴外人闕志翔及其他年籍不詳之人所為共同詐欺取財之侵權
    行為，而交付共3,200,000元，被告乙○○顯係共同不法侵
    害原告之權利，揆諸前揭法律規定，被告乙○○即應負賠償
    責任。是被告乙○○基於侵權行為之法律關係，請求被告賠
    償其損害3,200,000元，即非無據。
  (三)給付有確定期限者，債務人自期限屆滿時起，負遲延責任。
    給付無確定期限者，債務人於債權人得請求給付時，經其催
    告而未為給付，自受催告時起，負遲延責任。其經債權人起
    訴而送達訴狀，或依督促程序送達支付命令，或為其他相類
    之行為者，與催告有同一之效力。民法第229條第1項、第2
    項定有明文。又遲延之債務，以支付金錢為標的者，債權人
    得請求依法定利率計算之遲延利息。但約定利率較高者，仍
    從其約定利率。應付利息之債務，其利率未經約定，亦無法
    律可據者，週年利率為百分之五，民法第233條第1項、第20
    3條亦有明文。本件原告對被告乙○○之侵權行為債權，核
    屬無確定期限之給付，既經原告起訴而於97年7月16日送達
    訴狀，有送達證書可憑，被告乙○○迄未給付，當應負遲延
    責任。是原告請求自刑事附帶民事起訴狀繕本送達被告翌日
    即97年7月17日起，按週年利率5%計算之法定遲延利息，核
    無不合。
  (四)綜上所述，原告依侵權行為之法律關係，請求被告乙○○給
    付3,200,000元，及自97年7月17日起至清償日止，按週年利
    率5%計算之利息，為有理由，應予准許。
  (五)原告陳明願供擔保，聲請宣告假執行，核無不合，爰酌定相
    當擔保金額准許之。
四、本件事證已臻明確，兩造其餘攻擊防禦方法及所舉證據，經
    審酌結果，與本件判決結論均無影響，爰不一一論述，附此
    敘明。
五、據上論結，本件原告之訴為有理由，依民事訴訟法第78條、
    第390條第2項，判決如主文。
中    華    民    國    97    年    10    月    28    日
                  民事第三庭    法  官  林源森
以上正本係照原本作成。
如對本判決上訴，須於判決送達後20日內向本院提出上訴狀（須
附繕本）。
中    華    民    國    97    年    10    月    28    日
                                書記官  黃士益


司法院資訊處製作；財團法人民間司法改革基金會備份。
